臺灣板橋地方法院刑事判決　　　　　　 100年度訴緝字第73號
公　訴　人　臺灣板橋地方法院檢察署檢察官
被　　　告　吳永翔
選任辯護人　沈濟民律師
上列被告因強盜等案件，經檢察官提起公訴（99年度偵字第5249
號），本院判決如下：
    主  文
吳永翔共同以非法方法，剝奪人之行動自由，處有期徒刑伍月，
如易科罰金，以新臺幣壹仟元折算壹日。
    事  實
一、緣楊紫帆（所涉妨害自由部分，業經本院判處有期徒刑5 月
    確定），與田一弘原為男女朋友，交往期間時有紛擾，甚至
    發生田一弘出手毆打楊紫帆之情，復因楊紫帆有意求去田一
    弘曾多次去電或以簡訊騷擾致生糾葛，嗣楊紫帆為徹底解決
    兩人之感情紛爭，乃約田一弘於民國97年9 月17日上午8 時
    許，在臺北市○○○路與德惠街口附近就先前之傷害、騷擾
    行為及雙方分手和解賠償之事進行談判，乃邀請吳永翔陪同
    ，吳永翔則應允之，嗣田一弘依約到場後，因陪同在場之吳
    永翔不滿田一弘處理與楊紫帆感情紛爭之方式，二人因生爭
    執，吳永翔遂以行動電話連絡陳士傑（本院通緝中，俟到案
    後另行審結）到場。未幾，陳士傑與另一名姓名年籍不詳之
    成年男子駕駛一台紅色三菱自小客車到場，並與吳永翔、楊
    紫帆共同基於剝奪他人行動自由之犯意連絡，由吳永翔與該
    不詳姓名之成年男子以手勾搭田一弘之肩部強行將田一弘押
    入上開自小客車內夾坐在後座中央以壓制田一弘於臺北市、
    臺北縣三重市（現改制為新北市三重區，以下同）一帶兜晃
    。兜晃至同日上午10時許，吳永翔等四人載同田一弘前往臺
    北市政府警察局北投分局大屯派出所向警員郝文玲尋求協助
    處理紛爭，嗣經該名警員向田一弘表示所涉感情紛爭宜私下
    和解後，吳永翔等四人於同日12時許搭載田一弘返回臺北市
    ○○街附近。途中，田一弘因見其行動自由已受剝奪經此長
    時折騰心想趕快解決雙方的紛爭，乃提議以簽發本票及簽寫
    和解書之方式與楊紫帆和解賠償，楊紫帆與吳永翔、陳士傑
    等人返回臺北市○○街最初談判地點後，因書寫本票、和解
    書需用田一弘之身分證件，田一弘乃將身上車牌號碼921-CG
    W 號機車鑰匙交予楊紫帆，並告知機車停放處，嗣楊紫帆與
    吳永翔於發現田一弘機車停放位置後，楊紫帆乃逕自該機車
    置物箱內取出田一弘所有之皮夾、存摺、身分證、手機及現
    金新臺幣（下同）1 萬元，吳永翔則在旁觀看，隨後楊紫帆
    與吳永翔、陳士傑等人乃壓制田一弘前往臺北市○○街附近
    土地公廟處，要求田一弘依協議簽發本票及和解書，田一弘
    見行動自由已受剝奪，不得已乃簽發金額均為10萬元之本票
    3 紙及和解書，並同意將前開現金1 萬元予楊紫帆供作和解
    金之用而行無義務之事，嗣楊紫帆、吳永翔於取得上開本票
    後，即將隨即離去。（吳永翔就以下之強盜犯行無犯意連絡
    ，理由詳如後述）詎陳士傑於楊紫帆、吳永翔離去後，竟繼
    續押載田一弘前往臺北縣淡水鎮（現已改制為新北市淡水區
    ）友人住處，竟另萌意圖為自己不法所有之犯意向田一弘恫
    稱須以電話向外界籌措現金2 萬元，否則不准離去等語，直
    至同日20時許，田一弘因無法籌得2 萬元，遂向陳士傑表示
    可提供其所有之上開機車變賣，陳士傑遂令另一名年籍不詳
    之成年男子持田一弘機車鑰匙前往臺北市○○街田一弘機車
    停放處騎乘該台機車，並指示其騎乘該台機車前往臺北市○
    ○區○○路21號「欣民機車行」，陳士傑則駕駛一台自小客
    車押載田一弘尾隨；陳士傑駕車前往「欣民機車行」途中，
    適不知情之吳永翔來電詢及陳士傑之所在，乃在石牌捷運站
    搭乘該車，與陳士傑一同前往「欣民機車行」，陳士傑則於
    變賣該機車後，遂釋放田一弘任其離去。田一弘經釋放後因
    心生不甘報警處理，而查悉上情。
二、案經田一弘訴由內政部警政署刑事警察局移送臺灣板橋地方
    法院檢察署檢察官偵查起訴，嗣於審理中經本院發佈通緝後
    為臺北市政府警察局刑事警察大隊緝獲。
    理  由
壹、證據能力部分：
一、按被告以外之人（包括證人、鑑定人、告訴人、被害人及共
    同被告等）於審判外之陳述雖不符刑事訴訟法第159條之1至
    之4等4條之規定，而經當事人於審判程序同意作為證據，法
    院審酌該言詞陳述或書面陳述作成時之情況，認為適當者，
    亦得為證據；當事人、代理人或辯護人於法院調查證據時，
    知有刑事訴訟法第159條第1項不得為證據之情形，而未於言
    詞辯論終結前聲明異議者，視為有前項之同意，同法第159
    條之5定有明文。立法意旨在於傳聞證據未經當事人之反對
    詰問予以核實，原則上先予排除。惟若當事人已放棄反對詰
    問權，於審判程序中表明同意該等傳聞證據可作為證據；或
    於言詞辯論終結前未聲明異議，基於尊重當事人對傳聞證據
    之處分權，及證據資料愈豐富，愈有助於真實發見之理念，
    且強化言詞辯論主義，使訴訟程序得以順暢進行，上開傳聞
    證據亦均具有證據能力。是本件證人即告訴人田一弘、證人
    賴民禮、劉鎰銜、廖育勝、鄭鴻琳、田昭順於警詢之證述及
    證人黃仲遠於警詢及偵查中之證述，雖屬被告以外之人於審
    判外之陳述，惟被告吳永翔暨其辯護人於本院行審理中對該
    證言之證據能力均表示無意見，並經本院審理中分別提示並
    告以要旨，該等證言筆錄製作過程本院復查無有何違背程序
    規定情形，是該證言均應具有證據能力。
二、次按刑事訴訟法第158 條之3 規定：「證人、鑑定人依法應
    具結而未具結者，其證言或鑑定意見，不得作為證據。」所
    謂「依法應具結而未具結者」，係指檢察官或法官依刑事訴
    訟法第175 條之規定，以證人身分傳喚被告以外之人（證人
    、告發人、告訴人、被害人、共犯或共同被告）到庭作證，
    或雖非以證人身分傳喚到庭，而於訊問調查過程中，轉換為
    證人身分為調查時，此時其等供述之身分為證人，則檢察官
    、法官自應依本法第186 條有關具結之規定，命證人供前或
    供後具結，其陳述始符合第158 條之3 之規定，而有證據能
    力。若檢察官或法官非以證人身分傳喚而以告發人、告訴人
    、被害人或共犯、共同被告身分傳喚到庭為訊問時（例如刑
    事訴訟法第71條、第219 條之6 第2 項、第236 條之1 第1
    項、第248 條之1 、第271 條第2 項、第271 條之1 第1 項
    ），其身分既非證人，即與「依法應具結」之要件不合，縱
    未命其具結，純屬檢察官或法官調查證據職權之適法行使，
    當無違法可言。而前揭不論係本案或他案在檢察官面前作成
    未經具結之陳述筆錄，係屬被告以外之人於偵查中向檢察官
    所為之陳述，本質上屬於傳聞證據，基於保障被告在憲法上
    之基本訴訟權，除該被告以外之人死亡、身心障礙致記憶喪
    失或無法陳述、滯留國外或所在不明而無法傳喚或傳喚不到
    、或到庭後拒絕陳述等情形外，如已經法院傳喚到庭具結而
    為陳述，並經被告之反對詰問，前揭非以證人身分而在檢察
    官面前未經具結之陳述筆錄，除顯有不可信之情況者外，得
    為證據，並應於判決內敘明其符合傳聞證據例外之理由；又
    前揭非以證人之身分在審判中之陳述筆錄，倘該被告以外之
    人已經法院以證人身分傳喚到庭並經具結作證，且由被告為
    反對詰問，或有前揭傳喚不能或詰問不能之情形外，該未經
    具結之陳述筆錄因屬審判上之陳述，自有證據能力；若係在
    另案法官面前作成之陳述筆錄，本質上亦屬傳聞證據，自得
    依刑事訴訟法第159 條之1 第1 項之規定，認有證據能力。
    不能因陳述人未經具結，即一律適用刑事訴訟法第158 條之
    3 之規定，排除其證據能力。（最高法院96年台上字第3527
    號判決意旨參照）同案被告楊紫帆、陳士傑於本院審理中業
    以證人之身分傳喚到，並經具結作證，且由被告吳永翔或其
    辯護人為反對詰問，且未有證據證明當時同案被告楊紫帆、
    陳士傑所為之陳述有顯不可信之情狀，是同案被告楊紫帆、
    陳士傑以被告之身分於檢察官面前作成之陳述筆錄，依刑事
    訴訟法第159 條之1 第2 項之規定，有證據能力，合先敘明
    。至同案被告楊紫帆、陳士傑先前於警詢所為之陳述，被告
    吳永翔及其辯護人於本院準備程序時已明確表示不爭執同案
    被告楊紫帆、陳士傑警詢中之陳述之證據能力（見本院99年
    度訴字第970 號卷第45頁），揆諸前開說明，依刑事訴訟法
    第159 條之5之規定，依法有證據能力。
三、告訴人田一弘先於檢察官偵訊時，經檢察官告以具結義務及
    偽證罪之處罰後，命證人朗讀結文後具結，於明確理解偽證
    罪之處罰規定後，仍為證述，並以具結擔保其陳述之真實可
    信（見他字卷第119-121 頁及同卷第151-154 頁），因檢察
    官代表國家職司追訴犯罪，就審判程序之訴訟構造言，檢察
    官係屬與被告相對立之當事人一方，偵查中對被告以外之人
    所為之偵查筆錄，性質上均屬傳聞證據。然而現階段刑事訴
    訟法規定檢察官代表國家偵查犯罪、實施公訴，必須對於被
    告之犯罪事實負舉證之責，並賦予檢察官傳喚或拘提被告等
    強制處分權，依法亦有訊問被告及證人之權，證人且須具結
    。此外尚負有客觀性義務，對被告有利情形，亦應予注意，
    而實務運作時，偵查中檢察官向被告以外之人所取得之陳述
    ，原則上均能遵守法律規定，不致違法取供，其可信性極高
    ，為兼顧理論與實務，乃於修正刑事訴訟法時，增列第159
    條之1 第2 項，明定被告以外之人於偵查中向檢察官所為陳
    述，除顯有不可信之情況者外，得為證據。被告吳永翔及其
    辯護人未曾提及證人即告訴人田一弘在檢察官偵訊時，有何
    無顯不可信之情形，是證人田一弘於偵查之陳述自得作為證
    據甚明。
貳、認定犯罪事實所憑之證據及理由：
一、訊據被告吳永翔對於上揭時、地受同案被告楊紫帆之邀，陪
    同同案被告楊紫帆與告訴人田一弘談判、及於同案被告楊紫
    帆自告訴人之機車置物箱內取出告訴人之證件、存摺、皮夾
    等物以及自告訴人處取得其所簽發之金額各為10萬元之本票
    3 紙及現金1 萬元在場之事實，均坦承不諱，復對於談判期
    間強迫告訴人田一弘上車限制告訴人行動自由等情，亦供認
    明白，核與證人即告訴人田一弘於偵查及本院審理中證述情
    形大致相符，是被告此部分自白，應與事實相符，堪予採信
    。再查：
  (一)同案被告楊紫帆約告訴人出面談判本意在期使告訴人以金錢
    對其所為毆打、騷擾之事有所賠償，為同案被告楊紫帆與告
    訴人兩造所不爭執，且被告亦自承係同案被告楊紫帆為解決
    其與告訴人間之感情糾紛而受邀陪同，業據被告於偵查自承
    明白（他字卷第134 頁），而告訴人係於是日上午8 時許與
    同案被告楊紫帆談判未果後，即遭被告吳永翔等人強押上車
    ，迄至中午時分始再回到最初談判之地點，期間長達4 小時
    ，業據證人田一弘於偵查及本院審理證述明白，復依被告吳
    永翔及告訴人於本院審理時所證車上各乘員相關位置以觀，
    告訴人長時被夾坐在後座中央，左、右分別為該不詳姓名之
    成年人及被告吳永翔，其行動自由受到剝奪，其意思自由亦
    受壓迫，自屬明甚。復參以，告訴人於偵查中結證稱：叫我
    簽本票只有吳永翔、陳士傑，楊紫帆站在旁邊看。本票三張
    ，一張當場交給楊紫帆、一張交給陳士傑、另一張不清楚，
    我不是心甘情願簽本票的，因為他們不簽就不讓我走等語（
    見他字卷第153 頁）。嗣本院審理中復進一步證稱：因為我
    那時候心裡也是很害怕，我怕我自己生命會不會受到威脅，
    所以我才答應他們要去簽那份東西，是我自己提議要簽本票
    的因為我想說如果金額不大，就趕快處理完就結束了這樣。
    我當時只是說已經很不想上車了，身體也很累了。我當時是
    剛下完班就過去赴約，他們這樣一直折騰，跑去三重、北投
    ，又跑回德惠街，那時候身體已經很累了。我最後就答應他
    們說，就同意說要簽那張本票等語（見本院訴字卷第129 頁
    背面至第130 頁），是告訴人確因前開行動自由受限制，欲
    求脫身始主動提及和解條件並簽發本票、書立和解書，交付
    機車鑰匙任由同案被告楊紫帆及被告取出皮夾、身分證件、
    存摺、現金等物而為此無義務之事，殆無疑義。此外，證人
    即同案被告楊紫帆於警詢中自承取得系爭本票3 紙、告訴人
    之存摺、身分證等物（見他字卷第21頁），以及於本院審理
    中自承於97年9 月17日當日收受告訴人交付之1 萬元（見本
    院訴字案99年12月13日審判筆錄第7 頁背面），並有在同案
    被告楊紫帆處所查獲之告訴人田一弘開立之存摺、身分證扣
    案（業經告訴人領回，有贓物認領保管單1 紙在卷可參）、
    以及在案外人鄭鴻林身上查獲田一弘簽發之本票2 紙、本案
    臺北縣政府警察局（現改制為新北市政府警察局）永和分局
    職務上製作指認犯罪嫌疑人紀錄表等文書證據附卷可資佐證
    ，益證告訴人所證非虛，自堪採信。
  (二)復徵之本件係同案被告楊紫帆就告訴人對其毆打、騷擾及雙
    方感情之事約請告訴人前來談判，且於談判前即預知可能有
    衝突故委請被告陪同出面向告訴人田一弘有所請求，而協商
    過程中確發生爭執，被告吳永翔復電召同案被告陳士傑等人
    到場，同案被告楊紫帆對渠等可能使用激烈手段，當有所預
    知及授意，而本件告訴人確於被告面前受有來自被告等人之
    強暴、脅迫之手段，令彼上車致行動自由遭剝奪相當之期間
    。被告就同案被告陳士傑及該姓名不詳之成年男子等人之妨
    害行動自由犯行，與同案被告楊紫帆間，顯有犯意聯絡，亦
    屬灼然。本件事證明確，被告犯行，堪以認定。
二、核被告上揭所為，係犯刑法第302 條第1 項之剝奪他人行動
    自由罪。按之刑法第302 條第1 項之妨害自由罪，係妨害他
    人自由之概括規定，故行為人具有一定目的，以非法方法剝
    奪人之行動自自由者，如以使人行無義務之事，或妨害人行
    使權利為目的，而其強暴脅迫復已達到剝奪人行動自由之程
    度，則應成立刑法第302 條第1 項之妨害自由罪，不應再依
    同法第304 條論處。本件被告與楊紫帆、陳士傑及該姓名不
    詳之陳士傑之友人，以強暴脅迫方法，迫使田一弘上車並長
    時在臺北市、臺北縣三重市境兜晃控制其行動自由，迫使田
    一弘答應賠償提出和解條件而行無義務之事，其強暴脅迫手
    段既持續相當期間，且已達到剝奪該被害人之行動自由之程
    度，有如前述，自應僅論以刑法第302 條第1 項之妨害自由
    罪。被告就上開所犯妨害自由罪之犯行，與楊紫帆、陳士傑
    及該不詳姓名之陳士傑之友人等成年男子彼此間，有犯意聯
    絡與行為分擔，應以共同正犯論處。爰審酌同案被告楊紫帆
    與告訴人本係男女朋友關係，因雙方感情生變，致受告訴人
    之毆打及騷擾，為尋求賠償解決，始臨時邀請被告陪同，被
    告因智慮未深始犯本罪，且行為期間未曾對告訴人為過激傷
    害行為，其情尚屬輕微，惡行非鉅，以及告訴人所受之損害
    程度、被告犯後坦承犯行態度良好等一切情狀，量處如主文
    所示之刑，並諭知科罰金之折算標準，以示懲儆。
、不另為無罪之諭知部分：
一、公訴意旨另以：被告吳永翔與楊紫帆、陳士傑及該不詳姓名
    之成年男子等四人於97年9 月17日12時許搭載田一弘返回臺
    北市○○街途中，被告吳永翔與楊紫帆、陳士傑另基於強盜
    之犯意，在田一弘已失去行動自由之狀態下，由吳永翔、陳
    士傑命上開年籍不詳之男子自田一弘身上強取車牌號碼921-
    CGW 機車鑰匙，吳永翔復強迫告訴人說出機車停放處，並於
    發現田一弘機車停放位置後，自該機車置物箱內取得田一弘
    所有之皮夾、存摺、身分證、手機及現金新臺幣（下同）1
    萬元得手。嗣被告楊紫帆與吳永翔、陳士傑復壓制田一弘前
    往臺北市○○街附近宮廟處，脅迫田一弘簽發本票3 張，被
    告與楊紫帆於取得上開本票後隨即離去。惟陳士傑於楊紫帆
    、吳永翔離去後，仍繼續押載田一弘前往臺北縣淡水鎮友人
    住處，向田一弘恫稱須以電話向外界籌措現金2 萬元，否則
    不准離去等語，直至同日20時許，田一弘因無法籌得2 萬元
    ，遂向陳士傑表示可提供其所有之上開機車變賣，陳士傑遂
    令另一名年籍不詳之成年男子持田一弘機車鑰匙前往臺北市
    ○○街田一弘機車停放處騎乘該台機車，並指示其騎乘該台
    機車前往臺北市○○區○○路21號「欣民機車行」，陳士傑
    則駕駛一台自小客車押載田一弘尾隨；吳永翔則於陳士傑駕
    車前往「欣民機車行」時，在石牌某處搭乘該車，於車上聽
    聞陳士傑欲變賣田一弘上開機車後，乃與陳士傑一同前往「
    欣民機車行」變賣田一弘上開機車，二人則於變賣該機車後
    ，遂釋放田一弘任其離去。因認被告係犯刑法第330 條第1
    項之結夥3 人強盜取財罪嫌云云。惟訊之被告堅決否認有何
    強盜犯行，並以：伊未過手告訴人之物品，身分證、本票及
    現金等物均由楊紫帆取走，另變賣機車之事，當時是伊與楊
    紫帆已離開後，田一弘為何要變賣機車，伊不知道，實際上
    伊一半的時候就去上班，伊回來的時候碰到田一弘，伊那時
    候有打電話給陳士傑，問他在哪裡，問他有沒有給田一弘回
    去，伊下班到那邊的時候，他們說在機車行，伊只是單純去
    聊天講講話而已，陳士傑要賣掉機車，伊不知道他到底想什
    麼，陳士傑將機車證件給我的時候，伊拿給楊紫帆，楊紫帆
    說田一弘的機車是被逼迫賣掉，問伊有沒有收到錢，伊說伊
    不知道，也沒有收到錢，整個流程伊不清楚，伊也沒有多問
    ，伊不知道田一弘是被逼的，伊未從陳士傑處取得變賣機車
    的錢，伊沒有強盜之不法所有意圖等語置辯；另被告之辯護
    人並為被告辯護稱：同案被告楊紫帆與田一弘本為男女朋友
    ，之前田一弘曾經有對被告有傷害行為，也有劈腿行為，當
    天談判分手，同案被告楊紫帆擔心被害人有傷害她的行為，
    所以才找吳永翔去談，被告係為幫楊紫帆才一起去，被告對
    其妨害告訴人行動自由部分認罪，但被告確無強盜告訴人田
    一弘之犯意，系爭的本票、現金及身分證、存摺等物均係楊
    紫帆取走，被告未取得任何物品等語。
二、經查：
  (一)按「刑法上之強盜罪，以有為自己或第3 人不法所有之意圖
    為構成要件之一，若奪取財物係基於他種目的，而非出於不
    法所有之意思者，縱其行為違法，要不成立強盜罪。」、又
    「共同正犯之要件，不僅以有共同行為為已足，尚須有共同
    犯意之聯絡，如果事先並未合謀，縱多數人同時為相同之加
    害行為，亦祇應就各人所實施之部分，各負其責，不得概依
    共犯之例處斷。」、「共同正犯之所以應對其他共同正犯所
    實施之行為負其全部責任者，以就其行為有犯意之聯絡為限
    ，若他犯所實施之行為，超越原計畫之範圍，而為其所難預
    見者，則僅應就其所知之程度，令負責任，未可概以共同正
    犯論。」（最高法院著有21年上字第18號判例、50年臺上字
    第1060號判例參照、88年度臺上字第5447號判決參照）。再
    按，「債權人意圖促債務之履行，以強暴脅迫方法，將債務
    人所有物搶去，妨害其行使所有權，應成立刑法第304 條第
    1 項之罪，但須注意同法第57條及第59條」，司法院25年院
    字第1435號解釋亦可資參照。
  (二)本件證人即同案被告楊紫帆於警詢中陳稱告訴人於97年9 月
    15日動手毆打被告，且曾自96年7 月份起至97年9 月間多次
    以簡訊、打電話恐嚇被告，告訴人對此於警詢時亦不否認其
    事（見他字卷第28頁），並於本院審理中證稱：他就是說我
    以前對他不好，還常常騷擾他這樣，那關於這個部分其實在
    之前我跟他就有寫另外一個書，我當時也有付現金給他說就
    以後都不要再連絡這樣。當時是談現金3 萬元。因為他說我
    騷擾他，他要去告我，他要查通聯紀錄。那時我們馬上去永
    和新生派出所請員警幫我們做那個，後來當時我姊姊就馬上
    直接付3 萬元給他，之後從此就沒有再聯絡。後來直到有一
    天，就是早上那個時間他找我去德惠街所以我才去赴約等語
    （見本院訴字卷第128 頁正、背面）。是同案被告楊紫帆與
    告訴人於97年9 月17日案發前，彼此間確為告訴人出手毆打
    、擾騷同案被告楊紫帆之事有所爭執，並意圖尋求解決，自
    屬明白。至告訴人雖於本院審理時稱曾於案發前與被告就騷
    擾之事達成和解，並書立和解書並由伊姐姐當場交付3 萬元
    ，之後即未再與被告連絡，直到案發日云云，然此同案被告
    楊紫帆否認案發前有和解之事，且對照告訴人於警詢中自陳
    於97年9 月15日有毆打楊紫紫帆，楊紫帆與兩名年籍不詳之
    人來向其理論，伊並於97年9 月19日8 時到永和分局新生派
    出所協調，達成和解當場交付3 萬元等語（見他字卷第28頁
    ），顯見告訴人於97年9 月17日案發前二日即再與楊紫帆發
    生肢體衝突，且迄至案發後之97年9 月19日始達成和解，並
    非如告訴人於本院審理中所陳於第一次和解後即未再連絡而
    迄案發日始再見面，是告訴人於本院審理中稱與楊紫帆除於
    案發日與楊紫帆和解外，另於案發日前後各有一和解合計與
    被告有三次和解之情，應係告訴人記憶之誤謬，實非可採。
    再參以，告訴人於本院審理中前後證稱：伊去北投找伊的朋
    友來處理這件事情，而伊朋友後來也沒辦法幫伊。我們接著
    去找北投某間派出所的員警，他只是提供建議說最好私底下
    和解、伊寫和解書（指案發當天）是因為伊對楊紫帆的愧疚
    ，還有對他之前所做的事情像是常常騷擾他什麼有的沒的，
    是伊提議要寫的等語（本院訴字卷第129 頁正背面、第131
    頁），且本件妨害自由之事發生後，又於97年9 月19日約同
    楊紫帆至警所簽寫和解書，並當場再支付被告3 萬元，此為
    兩造所不爭執，復有同案被告楊紫帆提出之97年9 月19 日
    之和解書一份在卷可參（見他字卷第108 頁），在在證明同
    案被告楊紫帆與告訴人於案發前確有紛爭，並欲求以金錢解
    決雙方之爭端。是告訴人已證稱確曾於案發前對楊紫帆為傷
    害、擾騷之行為，且未達成和解，復如前述，雙方實有意於
    案發之97年9 月17日談判求予解決彼此間感情、騷擾、傷害
    行為種種紛爭，雖告訴人就案發當日和解之目的及內容所陳
    與同案被告楊紫帆所述或不一之處，但就雙方爭端之緣起及
    告訴人願以金錢賠償之方式解決雙方之紛爭並無二致。再證
    人即同案被告楊紫帆自警詢、偵查、本院審理均一致堅稱係
    告訴人對伊有傷害、騷擾之事始約告訴人見面要求告訴人解
    決，且案發後告訴人猶再度以金錢方式解決雙方之爭執，業
    如前述，是者，同案被告楊紫帆與告訴人間確有傷害、騷擾
    行為之爭執，求予解決賠償，核與一般事理之常並無不符。
    是同案被告楊紫帆與告訴人間本有糾紛待理，被告係應同案
    被告楊紫帆之邀陪同處理楊紫帆與告訴人間之紛爭，且如前
    述同案被告楊紫帆主觀上既係認定告訴人對其所為之侵害未
    獲賠償和解，被告與楊紫帆、陳士傑及該不詳姓名之成年男
    子等人據此向告訴人求予金錢賠償楊紫帆所受之侵害，即難
    遽認具有不法所有之意圖。
  (三)又同案被告楊紫帆與告訴人間前述之傷害、騷擾及彼此間之
    感情糾葛，應以若干金錢始足當之，並無一定標準，告訴人
    雖於案發當時簽發10萬元之本票3 紙並交付1 萬元之現金，
    然據告訴人稱此金額並非被告提出，而係伊主動提議，是該
    和解金額之高低，自無率爾推論同案被告楊紫帆於取得系爭
    3 紙本票及現金1 萬元之初係具有強盜之不法所有意圖，且
    被告亦未因此從中獲得任何好處或財物，自無據此遽論有不
    法所有之強盜犯意。至同案被告楊紫帆於案發當時雖同時取
    得告訴人之存摺、身分證等物，然告訴人於本院證稱伊當時
    同意楊紫帆自其機車置物箱內取出前開物品，且該存摺、身
    分證並不具任何財產價值，楊紫帆事後亦未將該存摺、身分
    證加以處分，復已返還告訴人，是其取得之初本意僅係為核
    對身分資料、擔保告訴人履行協議之用，亦難認同案被告楊
    紫帆確有不法所有之強盜意圖。況且，同案被告楊紫帆前所
    涉強盜部分，業經本院前認其並無不法所有之意圖，而無構
    成強盜犯行之餘地，已於其妨害自由之有罪判決中不另為無
    罪之諭知確定在案（見臺灣高等法院被告前案紀錄表一份在
    卷可參），是同案被告楊紫帆於此部分即無不法所有之意圖
    ，則被告陪同在場協助其與告訴人談判求償，雖致使楊紫帆
    取得前揭本票等物品，於此亦無獨認被告有不法所有之餘地
    ，而以強盜罪相繩之。
  (四)又共同正犯之所以應對其他共同正犯所實施之行為負其全部
    責任者，以就其行為有犯意之聯絡為限，若他犯所實施之行
    為，超越原計畫之範圍，而為其所難預見者，則僅應就其所
    知之程度，令負責任，未可概以共同正犯論，故被告是否應
    就上述陳士傑於告訴人行動自由受剝奪期間強行變賣告訴人
    之機車之行為負共犯之責，自應審究被告於此與陳士傑等人
    是否具有犯意之聯絡。據證人田一弘於本院審理時所證：變
    賣機車是他們（指楊紫帆、吳永翔）走了以後才提到的，這
    是陳士傑個人的部分，他說要我拿2 萬元出來，拿了就放我
    走，陳士傑限制我自由不讓我走阿，他的意思是說今天不管
    用什麼方法，只要籌出2 萬元就讓我走。後來我打電話求救
    也籌不出錢來，我心裡也很害怕，怕說會不會被殺或怎麼樣
    。所以我就只想到一個辦法就是把摩托車變賣掉。我們到機
    車行與機車行老闆談買賣機車時，是我、陳士傑及老闆在談
    等語（本院訴字卷第134 頁背面至第135 頁、第140 頁背面
    ），嗣又於本件被告到案後審理時結證稱：因為我被陳士傑
    押著，他說我要付兩萬元出來才要放我走，我情急之下沒有
    辦法籌出兩萬元，只有賣機車這個方法，我也害怕被殺害。
    （機車只有1 萬5 千元，還差5 千元怎麼辦？）陳士傑有說
    差5 千元算了，所以我機車交給陳士傑，到機車行時吳永翔
    有和我聊天，沒有提及要給他錢的事情，吳永翔也沒有問我
    機車為什麼要賣，談論交易（指變賣機車）的時候，吳永翔
    沒有參與買賣交易是我和陳士傑與機車行的人談買賣，買賣
    的錢是陳士傑收的你在買賣過程中，有與吳永翔交談過，但
    沒有告訴吳永翔車是被逼迫賣的等語（見本院訴緝卷100 年
    4 月25日審判筆錄第4 、5 、10頁），告訴人變賣機車之事
    ，全然由同案被告陳士傑個人起意主導，被告並未事前參與
    謀議，而為犯意之連絡，復未參與變賣機車之部分行為，而
    為行為之分擔，至為灼然。第查證人即同案被告陳士傑亦於
    本院審理時結證稱：談到變賣機車的時候，楊紫帆與吳永翔
    未在場，楊紫帆未交代處理田一弘要準備頭期款之事等語（
    見本院訴字卷第183 頁背面、第184 頁），從而，被告是否
    就陳士傑要告訴人變賣機車之事，具有共同犯意聯絡，實有
    疑異，是被告所辯稱並不知悉陳士傑強行變賣告訴人機車等
    語，應非無憑。至證人即同案被告陳士傑曾於本院審理中結
    證稱變賣機車之款項交予被告，此事有綽號「點點」之黃柏
    淵在場目擊云云，然本院傳訊綽號「點點」之證人黃柏淵到
    庭，該證人黃柏淵否認目擊陳士傑交付款項予被告之事，並
    進一步結證稱：陳士傑在其第一次到法庭作證前有特別交代
    我說有將錢拿給吳永翔，但是我根本沒有去，他說這樣說他
    會沒有事等語（見本院訴緝卷100 年5 月30日審判筆錄第6
    頁、第7 頁），足認證人即同案被告陳士傑前證意在推卸己
    身之責，圖以證人黃柏淵為有利於其之證述，是證人陳士傑
    前證顯不可採，自無據以為不利被告之認定。復綜觀本件卷
    內相關積極事證亦無法認定陳士傑於事後有將自前開變賣機
    車之款項交予被告收受之情事，尚不得單以吳永翔於陳士傑
    變賣田一弘之機車時在場，遽論被告與陳士傑就此部分有犯
    意連絡及行為分擔。至於證人即告訴人田一弘於本院審理中
    第二次到庭作證時，雖證稱：「當時在德惠街，簽完本票之
    後，吳永翔、楊紫帆先離開，陳士傑開車載我到石牌附近小
    公園，接著吳永翔騎機車過來，吳永翔有動手打我，那時候
    好像是中午的事情，中午我有嘗試逃走，這是在我簽發本票
    之前的事情。」、「（吳永翔打你是在德惠街簽完本票之前
    或之後？）之後。」、「因為當時在德惠街簽的時候是在下
    午4 、5 點，吳永翔與楊紫帆已經先離去，陳士傑準備要開
    往淡水途中，有先去石牌的公園，吳永翔後來有到，吳永翔
    晚上那個時間點都在石牌，在小公園的時候都是下午，晚上
    10點又去石牌接他的。簽完本票吳永翔走掉，後來吳永翔是
    在石牌小公園出現，打完之後他又離開，陳士傑才載我去淡
    水決定賣機車，決定要賣機車才去石牌捷運站載吳永翔。」
    云云，然細究證人田一弘就其係簽發本票後，再於石牌小公
    園為被告毆打，再決定賣機車之先後時序，前後證述不一，
    復與本院審理之初第一次作證時之證述情節迥異，且依被告
    於案發當日即97年9 月17日於馨亞有限公司之工作打卡紀錄
    所示，被告於當日15時11分打卡上班，迄至21時40分始打卡
    下班，此有馨亞有限公司檢送之被告打卡紀錄及班表各一份
    在卷可稽（見本院訴緝字卷），是被告如何能於當日下午4
    、5 點告訴人簽完本票後，又出現在石牌某小公園毆打告訴
    人，是證人田一弘此次之證述恐因時隔多年記憶所不及，而
    與事實有所出入，是證人田一弘此部分之證詞，自難採為不
    利被告認定之證據，併此說明。從而，被告就陳士傑前開強
    行變賣告訴人機車之行為部分，顯不足遽論與陳士傑有何犯
    意聯絡，而令被告應負共犯之責。
  (五)是綜上所述，本件依卷內積極事證，尚不足以遽認被告有與
    楊紫帆、陳士傑共同犯有加重強盜取財犯行之成立，是被告
    所涉加重強盜罪部分既屬不能證明，而此依公訴意旨所指被
    告係於在告訴人行動自由仍受限制之狀態下，基於強盜犯意
    而為前開行為，雖於起訴書之犯罪事實中載為「另基於強盜
    之犯意」，惟對照該起訴書後述內容未將剝奪他人行動自由
    罪與加重強盜罪，主張分論併罰，且主張被告在告訴人行動
    自由仍受限制之狀態，強迫告訴人簽發，及變賣告訴人機車
    等犯行，係先前強取告訴人機車置物箱強盜犯行之繼續行為
    ，均請論以一強盜行為，自應認起訴意旨仍係單論以一加重
    強盜罪，是此部分犯行與被告上開有罪判決間係實質上一罪
    之關係，自不另為無罪之諭知。且「裁判上一罪案件，檢察
    官就犯罪事實一部起訴者，依刑事訴訟法第26 7條規定，其
    效力及於全部，受訴法院基於審判不可分原則，對於未經起
    訴之其餘事實，應一併審判，此為犯罪事實之一部擴張；同
    理，檢察官所起訴之全部事實，經法院審理結果認為一部不
    能證明犯罪或行為不罰時，僅於判決理由內說明不另為無罪
    之諭知，毋庸於主文內為無罪之宣示，此為犯罪事實之一部
    縮減。至於刑事訴訟法第300 條所規定，有罪之判決，得就
    起訴之犯罪事實，變更檢察官所引應適用之法條者，係指法
    院在事實同一之範圍內，不變更起訴之犯罪事實；亦即在不
    擴張及減縮原訴之原則下，於不妨害基本社會事實同一之範
    圍內，始得自由認定事實，適用法律，三者不能混為一談。
    易言之，檢察官依裁判上一罪起訴之甲、乙犯罪事實，經法
    院審理結果，倘認為甲事實不能證明其犯罪，但係犯有裁判
    上一罪關係之乙、丙事實時。關於甲事實部分，為犯罪事實
    之減縮，僅於理由說明，不另為無罪之諭知；關於丙事實部
    分，則為犯罪事實之擴張，依審判不可分原則，應一併審判
    ，不發生變更起訴法條問題。」（最高法院92年度臺上字第
    1841號判決可資參照），從而本件公訴意旨雖以加重強盜取
    財罪起訴，但起訴法條已併列刑法第302 條剝奪他人行動自
    由罪、同法第330 條第1 項加重強盜罪，而本院認定被告係
    犯剝奪他人行動自由罪，實屬犯罪事實之減縮，自無庸變更
    起訴法條，併此敘明。
據上論斷，應依刑事訴訟法第299 條第1 項前段，刑法第28 條
、第302 條第1 項、第41條第1 項前段，刑法施行法第1 條之1
第1 項前段、第2 項，判決如主文。
本案經檢察官程秀蘭到庭執行職務。
中    華    民    國   100    年    6     月    13    日
            刑事第一庭  審判長法  官  李釱任
                              法  官  鄭水銓
                              法  官  陳正偉
上列正本證明與原本無異。
如不服本判決，應於判決送達後10日內敘明上訴理由，向本院提
出上訴狀 (應附繕本) ，上訴於臺灣高等法院。其未敘述上訴理
由者，應於上訴期間屆滿後20日內向本院補提理由書「切勿逕送
上級法院」。
                              書記官  張惠芳
中    華    民    國    10    年    6     月    14    日
附錄法條：
中華民國刑法第302條
（剝奪他人行動自由罪）
私行拘禁或以其他非法方法，剝奪人之行動自由者，處 5 年以
下有期徒刑、拘役或 3 百元以下罰金。
因而致人於死者，處無期徒刑或 7 年以上有期徒刑，致重傷者
，處 3 年以上 10 年以下有期徒刑。
第 1 項之未遂犯罰之。